臺灣高等法院民事裁定　　　　　　　　　96年度再易字第76號
再審　原告　　國敦營造有限公司
法定代理人　　乙○○
再審　被告　　合謄鋼鐵有限公司
法定代理人　　甲○○
上列當事人間給付工程款事件，再審原告對於中華民國91年6月4
日本院89年度上易字第666號第二審確定判決提起再審之訴，本
院裁定如下：
    主  文
再審之訴駁回。
再審訴訟費用由再審原告負擔。
    理  由
一、按再審之訴，應於30日之不變期間內提起。前項期間，自判
    決確定時起算，判決於送達前確定者，自送達時起算；其再
    審之理由發生或知悉在後者，均自知悉時起算。但自判決確
    定後已逾五年者，不得提起。民事訴訟法第500條第1項、第
    2項定有明文。
二、再審原告主張本院89年度上易字第666號確定判決（以下簡
    稱確定判決，原審為臺灣桃園地方法院【以下簡稱桃園地院
    】88年訴字第983號事件），有民事訴訟法第496條第1項第1
    款「適用法規顯有錯誤者」、第12款「當事人發現就同一訴
    訟標的在前已有確定判決或和解、調解或得使用該判決或和
    解、調解者」、第13款「當事人發現未經斟酌之證物或得使
    用該證物者」及第497條「就足影響於判決之重要證物，漏
    未斟酌者」之再審事由，查：
　(一)民事訴訟法第496條第1項第1款部分：
　1.民事訴訟法第496條第1項第1款所謂適用法規顯有錯誤，係
    指確定判決違背法規或現存判例解釋者而言，故當事人自收
    受判決正本之送達時，對於判決理由，有無適用法規顯有錯
    誤之情形，即可知悉。至於當事人本人對於法規之瞭解程度
    如何，當不能影響同法第500條第1項、第2項關於30日不變
    期間之起算（最高法院71年台再字第210號判例意旨參照）
    。
  2.本院確定判決係於民國91年6月4日判決，並於91年6月17日
    送達再審原告，有本院調閱確定判決卷附送達證書在卷可稽
    （見該卷第275頁），則再審原告主張確定判決有民事訴訟
    法第496條第1項第1款之再審事由云云，揆諸前開說明，再
    審原告於91年6月17日收受確定判決時，即可知悉。則再審
    原告遲至96年6月6日始行提起本件再審之訴，顯已逾30日不
    變期間，應不合法。
  (二)民事訴訟法第496條第1項第12款、第13款、第497條部分：
  1.再審原告主張再審被告就確定判決係於88年6月30日以桃園
    地院88年度訴字第983號請求再審原告給付工程款（以下簡
    稱983號之訴），惟再審被告前曾以同一事件另以桃園地院
    88 年度訴字第745號事件請求再審被告給付工程款（以下簡
    稱745號事件），並已於88年8月1日行言詞辯論程序，嗣雖
    經再審被告於同年10月12日撤回起訴，惟既未經再審被告同
    意，則再審被告復行提起983號之訴，即有同一訴訟標的在
    前已有確定判決之再審事由。又再審被告就原審983號事件
    上訴本院後，業於90年4月20日撤回上訴在案，乃本院確定
    判決猶再為實體判決再審原告應再給付再審被告新台幣（下
    同）350,895元本息，則確定判決有「當事人發現就同一訴
    訟標的在前已有確定判決或和解、調解或得使用該判決或和
    解、調解者」、「當事人發現未經斟酌之證物或得使用該證
    物者」及「就足影響於判決之重要證物，漏未斟酌者」之再
    審事由。嗣再審原告於96年5月28日閱覽983號事件卷宗，始
    發現上情，則再審原告於96年6月4日提起本件再審之訴，未
    逾民事訴訟法第500條第1項規定30日之不變期間云云，固據
    提出桃園地院96年5月11日號函為證。
  2.惟查，再審原告為745號事件、983號事件之被告，此有本院
    調閱該二卷宗查明屬實，則再審原告無庸閱覽983事件之卷
    宗，即應知悉有該二事件之繫屬及進行，且再審被告撤回74
    5號事件之起訴，桃園地院書記官已將該撤回起訴狀繕本於
    88年10月18日送達再審原告，有送達證書附本院調閱745 號
    事件卷可稽（見該卷第30頁），則再審原告於983號事件進
    行中顯已知悉745號事件已撤回起訴之事實，則再審原告主
　  張其於96年5月28日閱覽983號事件之卷宗，始行知悉上情，
　  顯屬無據，不足採信。本件再審原告於91年6月17日收受確
    定判決，已如前述，則再審原告於斯時顯已知悉確定判決有
    其所舉前揭再審事件，揆諸首揭說明，再審原告於96年6月6
    日始行提起本件再審之訴，顯已逾30日不變期間，應不合法
    。
三、綜上所述，再審原告提起本件再審之訴不合法，爰裁定如主
    文。
中　　華　　民　　國　　96　　年　　8 　　月　　2　　日
                    民事第十一庭
                        審判長法　官   鄭雅萍
                              法　官   詹文馨
                              法　官   蘇芹英
正本係照原本作成。
不得抗告。
中　　華　　民　　國　　96　　年　　8　　月　 　3　　日
　　　　　　　　　　　　　　　書記官   林初枝
